臺灣高等法院臺南分院刑事裁定　　　　 96年度交抗字第131號
抗 告 人即
原處分機關　交通部公路總局嘉義區監理所嘉義市監理站
受處分人即
異　議　人　甲○○
上列抗告人因受處分人違反道路交通管理處罰條例案件，不服臺
灣嘉義地方法院交通法庭中華民國九十六年七月三十一日裁定（
九十六年度交聲字第一三四號），提起抗告，本院裁定如下：
    主  文
原裁定關於駕駛汽車違反道路交通安全規則，肇事致人受傷不罰
部分撤銷，發回臺灣嘉義地方法院。
    理  由
一、抗告意旨略以：本案舉發單位尚另以南縣警交字第Ｍ000
    00000號違規單舉發異議人違反道路交通管理處罰條例
    第六十一條第三項「肇事致人受傷」之違規，按「違反本條
    例之行為，自行為成立之日起；行為有連續或繼續之狀態者
    ，自行為終了之日起，逾三個月不得舉發。但汽車肇事致人
    受傷或死亡案件，因肇事責任不明，已送鑑定者，其期間自
    鑑定終結日起算。」為道路交通管理處罰條例第九十條所明
    定，揆其立法旨意，係考量肇事致人受傷或死亡之交通違規
    案件，實務上員警多為接獲民眾報案後再至現場處理，在員
    警非當場目睹情況下，其違規事實之釐清，確有相當之困難
    度，實有賴蒐集相關資料後再作鑑定，以求勿枉勿縱。況現
    今道路交通肇事甚至肇事後逃逸之案件時有所聞，而違規態
    樣種類繁多，苟侷限於道路交通管理處罰條例第七條之二第
    一項所列各款，而肇事地點又未設置有科學儀器以取得違規
    證據，則諸如蛇行、飆車等危險駕車肇事逃逸案件，員警非
    當場目睹，駕駛人縱有交通違規將無從舉發，實有欠公允，
    且無異變相鼓勵駕駛人肇事逃逸，造成更多紛爭，故本站認
    汽車肇事致人受傷或死亡案件，應適用道路交通管理處罰條
    例第九十條之規定，方為適法，原裁定依道路交通管理處罰
    條例第七條之二第一項之規定，指摘舉發不合於法定程序，
    於法似有不當，為此提起抗告等語。
二、原裁定意旨略以：
  (一)異議人即受處分人甲○○於民國九十六年二月七日下午五時
    三十五分許，駕駛車牌號碼ＺＤ—四五一七號自用小客車，
    行駛於臺南縣六甲鄉○○○道，途經南下二九九‧一公里處
    ，其為轉彎車未讓直行車先行，因而與林金德駕駛之車牌號
    碼ＭＧＢ—○二○號重型機車發生碰撞而肇事，致林金德受
    傷，原舉發機關因認異議人有轉彎車未讓直行車先行，及駕
    駛汽車違反道路交通安全規則，肇事致人受傷之違規事實，
    而填製南縣警交字第Ｍ00000000號及第Ｍ0000
    0000號舉發違反道路交通管理事件通知單舉發。嗣異議
    人提出申訴，經原處分機關請舉發單位調查結果，仍認異議
    人有違規事實，原處分機關即交通部公路總局嘉義區監理所
    嘉義市○○○○○道路交通管理處罰條例第四十八條第一項
    第六款規定，處罰鍰新臺幣九百元，並依同條例第六十三條
    第一項第一款之規定，記違規點數一點，並由原處分機關即
    交通部公路總局嘉義區監理所新營監理站依同條例第六十一
    條第三項規定，記違規點數三點之處分。
  (二)按汽車駕駛人之行為有下列情形之一，當場不能或不宜攔截
    製單舉發者，得逕行舉發：一、闖紅燈或平交道。二、搶越
    行人穿越道。三、在道路收費停車處所停車，不依規定繳費
    。四、不服指揮稽查而逃逸，或聞消防車、救護車、警備車
    、工程救險車之警號不立即避讓。五、違規停車或搶越行人
    穿越道，經各級學校交通服務隊現場導護人員簽證檢舉。六
    、行經設有收費站、地磅之道路，不依規定停車繳費或過磅
    。七、經以科學儀器取得證據資料證明其行為違規。前項第
    七款之科學儀器應採固定式，並定期於網站公布其設置地點
    。但汽車駕駛人之行為屬下列情形之一者，不在此限：一、
    蛇行、危險方式駕車或二輛以上之汽車競駛或競技。二、行
    駛路肩。三、違規超車。四、違規停車而駕駛人不在場。五
    、未依規定行駛車道。六、未依規定變換車道。七、未保持
    安全距離。八、跨越禁止變換車道線或槽化線。九、行車速
    度超過規定之最高速限或低於規定之最低速限。十、汽車駕
    駛人或乘客未依規定繫安全帶。十一、汽車駕駛人或附載座
    人未依規定戴安全帽，道路交通管理處罰條例第七條之二第
    一項及第二項分別定有明文。是汽車駕駛人之違規事實非有
    上述情形之一，交通稽查人員即應予攔截當場掣單舉發，不
    得逕行舉發之。
  (三)依上開舉發違反道路交通管理事件通知單所載，本件違規事
    實係發生於九十六年二月七日下午五時三十五分許，原舉發
    機關遲至同年五月六日始填單舉發，顯非當場攔截掣單，而
    係事後逕行舉發。惟本件既無道路交通管理處罰條例第七條
    之二第一項所列各款事由，且承辦員警於當場處理本件交通
    違規時，亦無不能或不宜攔截製單舉發情形，異議人縱有原
    舉發機關所指違規行為，然其舉發既不合於法定程序，原處
    分機關據為裁決處分，即非允當，應由本院撤銷原處分，併
    為受處分人不罰之諭知，用期適法。
三、經查：原審以本件係事後逕行舉發，然本件並無道路交通管
    理處罰條例第七條之二第一項所列各款事由，且承辦員警於
    當場處理本件交通違規時，亦無不能或不宜攔截製單舉發情
    形，而撤銷原處分機關所為裁處，固非無見。惟按道路交通
    管理處罰條例第九十條規定：「違反本條例之行為，自行為
    成立之日起；行為有連續或繼續之狀態者，自行為終了之日
    起，逾三個月不得舉發。但汽車肇事致人受傷或死亡案件，
    因肇事責任不明，已送鑑定者，其期間自鑑定終結日起算。
    」，則肇事致人受傷或死亡之案件，應有三個月舉發期限規
    定之適用。查本件違規事實係發生於九十六年二月七日下午
    五時三十五分許，原舉發機關即臺南縣警察局麻豆分局係於
    同年五月六日以南縣警交字第Ｍ00000000號舉發違
    反道路交通管理事件通知單，舉發受處分人違反道路交通管
    理處罰條例第六十一條第三項「駕駛汽車違反道路交通安全
    規則，因而肇事致人受傷」之規定，有該舉發違反道路交通
    管理事件通知單在卷可稽，是本件「肇事致人受傷」違規行
    為之舉發程序與上開三個月舉發期限之規定，應無任何抵觸
    ，則此部分之裁決處分是否應予撤銷即非無疑，原審未審酌
    及此，遽為受處分人不罰裁定，容有未當。茲抗告人執此指
    摘原裁定不當，為有理由，自應由本院將原裁定關於駕駛汽
    車違反道路交通安全規則，肇事致人受傷不罰之部分撤銷，
    發回原審法院另為適法妥適之裁定。
四、據上論結，應依道路交通案件處理辦理辦法第二十六條，刑
    事訴訟法第四百十三條，裁定如主文。
中　　華　　民　　國　　96　　年　　9 　　月　　18　　日
                  刑事第六庭    審判長法　官  蔡崇義
                                      法　官  曾文欣
                                      法　官  杭起鶴
以上正本證明與原本無異。
不得再抗告。
　　　　　　　　　　　　　　　　　　　書記官  魏安里
中　　華　　民　　國　　96　　年　　9 　　月　　18　　日
